【裁判字號】    97,重訴,48
【裁判日期】    971107
【裁判案由】    毒品危害防制條例等
【裁判全文】
臺灣桃園地方法院刑事判決              97年度重訴字第48號
公  訴  人  臺灣桃園地方法院檢察署檢察官
被      告  乙○○
指定辯護人  本院公設辯護人甲○○
上列被告因毒品危害防制條例等案件，經檢察官提起公訴（97年
度偵字第14446號），本院判決如下：
    主  文
乙○○共同運輸第一級毒品，處有期徒刑拾捌年。扣案如附表編
號一所示毒品沒收銷燬之，如附表編號二、三、四所示之物均沒
收。未扣案之新臺幣貳萬元沒收，如全部或一部不能沒收時，以
其財產抵償之。
    事  實
一、乙○○明知海洛因係毒品危害防制條例所規定之第一級毒品
    ，不得運輸，且為行政院依懲治走私條例第2 條第4 項授權
    公告「管制物品項目及其數額」所列甲項第4 款之管制進出
    口物，不得私運進口。竟於民國97年6 月初，雖能預見成建
    祥（現由警方另案偵辦中）以提供機票、食宿費用及事成後
    取得新臺幣（下同）20萬元為代價要求其前往泰國運輸回臺
    之物，可能為第一級毒品海洛因，仍基於私運第一級毒品入
    境之不確定故意，而與成建祥形成犯意聯絡，嗣2 人於同年
    月18日一同前往臺中市之旅行社挑選、辦理旅行團行程，並
    於同年月22日一同至臺灣桃園國際機場，途中成建祥給予乙
    ○○2 萬元之零用金及聯絡用0000000000號行動電話1 支，
    乙○○遂於同日晚間9 時許自行搭乘中華航空公司編號CI06
    5 號班機前往泰國。到達泰國後，乙○○先參加事前安排之
    旅行團行程，於同年月26日晚間11時許，以其所有00000000
    00號行動電話與成建祥聯絡，並前往成建祥在曼谷新都旅館
    723 號房內，向成建祥取得夾藏有第一級毒品海洛因之行李
    箱1 只（其中海洛因共計塊狀19塊、粉狀6 包，空包裝總重
    81.33 公克，合計淨重3475.32 公克，純度79.36 ％，純質
    淨重2758.01 公克，均係先以塑膠袋包裝後，再以雙面膠黏
    貼於行李箱四周特製夾層、蓋上厚紙板、再將原夾層布料縫
    上之方式藏放，下稱上開海洛因），乙○○復於同年月27日
    下午5 時許於曼谷搭乘中華航空公司編號CI696 號班機入境
    台灣，於當日晚間11時15分許，為警在桃園縣大園鄉臺灣桃
    園國際機場第一航廈入境海關檢查室內查獲，並扣得如附表
    所示第一級毒品海洛因、行李箱1 只、行動電話2 支，而悉
    上情。
二、案經內政部警政署航空警察局移送臺灣桃園地方法院檢察署
    檢察官偵查起訴。
    理  由
一、證據能力部分：
  (一)按被告以外之人於審判外之言詞或書面陳述，除法律有規定
    者外，不得作為證據，刑事訴訟法第159 條第1 項固定有明
    文；惟被告以外之人於審判外之陳述，雖不符同法第159 條
    之1 至159 條之4 之規定，而經當事人於審判程序同意作為
    證據，法院審酌該言詞陳述或書面陳述作成時之情況，認為
    適當者，亦得為證據。又當事人、代理人或辯護人於法院調
    查證據時，知有第159 條第1 項不得為證據之情形，而未於
    言詞辯論終結前聲明異議者，視為有前項之同意，同法第15
    9 條之5 亦定有明文。另鑑於採用傳聞證據排除法則之重要
    理由之一，係因傳聞證據未經當事人之反詰問予以覈實，若
    當事人願放棄對原供述人之反對詰問時，原則上即可承認該
    傳聞證據之證據能力。本件公訴人、被告乙○○及辯護人就
    本件後引之各項書證，迄於言詞辯論終結前均未聲明異議，
    而本院審酌此部分證據均無違法取證及證明力明顯過低之瑕
    疵，亦認以之作為證據為適當，故依諸上開規定及說明，認
    此部分證據均具有證據能力，合先敘明。
  (二)扣案毒品及卷附查獲現場照片，均非供述證據，並無傳聞法
    則之適用，又無違法取證之情形，復均與本案被告之犯行有
    直接相關，自有證據能力無訛。
二、前開犯罪事實，業據被告於本院審理時坦承不諱（見本院卷
    第56-57 頁），並有查獲現場照片、訂票紀錄、旅客入出境
    紀錄查詢、臺北關稅局稽查組X 光檢查儀注檢行李報告表等
    件在卷可稽（見偵查卷第16頁、第18-19 頁、第21頁），又
    扣案疑似毒品之塊狀19塊、粉狀6 包，經送法務部調查局鑑
    定結果，含有第一級毒品海洛因成分，淨重合計3475.32 公
    克（空包裝總重81.33 公克），純度79.36 ％，純質淨重27
    58.01 公克，此有法務部調查局濫用藥物實驗室97年7 月16
    日調科壹字第09723030810 號鑑定書附卷可按（見偵查卷第
    43頁），被告之自白堪認與事實相符，本案事證明確，被告
    犯行堪予認定。
三、按海洛因為毒品危害防制條例第2 條第2 項第1 款所稱之第
    一級毒品，且為行政院依據懲治走私條例第2 條第3 項公告
    之「懲治走私條例公告管制物品項目及其數額」中所列甲項
    管制進出口物品第4 款之毒品。核被告所為，係犯毒品危害
    防制條例第4 條第1 項之運輸第一級毒品罪及懲治走私條例
    第2 條第1 項之私運管制物品進口罪。被告運輸毒品前後持
    有毒品之低度行為，為運輸之高度行為所吸收，不另論罪。
    被告與成建祥就所犯上開2 罪，有犯意聯絡及行為分擔，為
    共同正犯。被告以一行為觸犯前揭二罪名，為想像競合犯，
    應從一重之運輸第一級毒品罪處斷。又被告乙○○運輸第一
    級毒品海洛因入臺，所為自屬非是，惟衡其運輸海洛因合計
    淨重3475.32 公克，純度79.36 ％，純質淨重2758.01 公克
    ，與一般大宗運輸毒品入境，數量動輒數十、數百公斤相較
    ，尚非甚鉅，且尚未流入市面即為警查獲，而被告犯罪後自
    知法網難逃，坦承犯罪事實，嗣更供出指使運毒者是成建祥
    ，有助司法偵審，綜上各情，對照其所犯係法定刑為死刑或
    無期徒刑之重罪，法重情輕，客觀上足以引起一般人之同情
    ，其等犯罪情狀顯可憫恕，若處以被告乙○○最低刑度無期
    徒刑，與社會永久隔絕，猶嫌過重，爰依刑法第59條規定酌
    量減輕其刑。再按毒品危害防制條例第17條規定，犯同條例
    第4 條第1 項至第4 項、第5 條第1 項至第4 項前段、第6
    條第1 項至第4 項、第7 條第1 項至第4 項、第8 條第1 項
    至第4 項、第10條或第11條第1 項、第2 項之罪，供出毒品
    來源，因而破獲者，得減輕其刑。其立法用意，旨在鼓勵被
    告供出其所製造、運輸、販賣或持有之毒品來源，俾追究出
    該毒品之前手，以徹底清除毒品氾濫。故所謂「供出毒品來
    源」係指具體供出上游之毒品來源，以防止毒品之蔓延而言
    。倘僅自白所運輸、販賣毒品之事證及共犯為何人，並未進
    而查獲毒梟前手或其上游毒品者，仍不得執此邀該規定之寬
    減。（最高法院97年度台上字第3035號判決意旨參照）。查
    被告乙○○雖供出成建祥為本件共犯，惟並未進而查獲毒品
    之上游來源，尚不得依毒品危害防制條例第17條之規定減輕
    其刑，併此敘明。爰審酌被告運輸之第一級毒品海洛因數量
    不少，如流入市面，將加速毒品氾濫，對社會治安及國人身
    心健康危害甚鉅，惟被告犯後坦承犯行，且所幸前開毒品及
    時扣案等一切情狀，量處如主文所示之刑。公訴人雖就被告
    具體求處無期徒刑，惟本院認以量處如主文所示之刑為適當
    ，公訴人之求刑，核屬過重，附此敘明。扣案如附表編號一
    所示之第一級毒品海洛因，係本案查獲之第一級毒品，不問
    屬於犯人與否，均應依毒品危害防制條例第18條第1 項前段
    規定沒收銷燬。又按毒品危害防制條例第18條第1 項規定，
    得諭知沒收並銷燬之者，以查獲之毒品及專供製造或施用毒
    品之器具為限，並不及於毒品之外包裝。而毒品外包裝既係
    用於包裹毒品，防其裸露、潮濕，便於攜帶販賣，亦係供販
    賣毒品所用之物，應依毒品危害防制條例第19條第1 項之規
    定宣告沒收之，方屬適法（最高法院92年度台上字第1288號
    、第1275號判決意旨參照）。查扣案如附表編號二所示毒品
    之外包裝塑膠袋，具有防止本案海洛因裸露、逸出及潮濕之
    功用，並便於攜帶，為共犯成建祥所有、供犯本件運輸毒品
    所用之物；另扣案如附表編號三、四所示行李箱1 只、行動
    電話2 支，亦分屬共犯成建祥、被告乙○○所有、供犯本件
    運輸毒品所用之物，業經被告供承在卷，又2 支行動電話中
    所附之SIM 卡各1 張，依臺灣高等法院97年4 月21日院通刑
    敬97上重更(二)14字第0970006512號函文：使用者向電信業者
    申辦租用門號，於開通上線後電信業者即將SIM 卡所有權移
    轉予使用者之見解，亦屬被告及成建祥所有，均應依同條例
    第19條第1 項規定諭知沒收，且上開物品均已扣案，並無全
    部或一部不能沒收之可能，自無庸諭知追徵價額或以被告之
    財產抵償。至於成建祥提供被告於運輸毒品途中零用之2 萬
    元，核屬被告本件犯罪所得之物，雖未扣案，仍應依同條例
    第19條第1 項規定諭知沒收，如全部或一部不能沒收時，以
    其財產抵償之，併此敘明。
據上論斷，應依刑事訴訟法第299 條第1 項前段，毒品危害防制
條例第4 條第1 項、第18條第1 項前段、第19條第1 項，懲治走
私條例第2 條第1 項、第11條，刑法第11條、第28條、第55條前
段，判決如主文。
本案經檢察官徐文豪到庭執行職務。
中    華    民    國    97    年    11    月    7     日
                  刑事第四庭  審判長法  官  袁雪華
                                    法  官  張淑華
                                    法  官  林宜靜
以上正本證明與原本無異。
如不服本判決應於收受判決後10日內向本院提出上訴書狀，並應
敘述具體理由。其未敘述上訴理由者，應於上訴期間屆滿後20日
內向本院補提理由書 (均須按他造當事人之人數附繕本)「 切勿
逕送上級法院」。
                                    書記官  黃俊燁
中    華    民    國    97    年    11    月    7     日
附表：
一、第一級毒品海洛因塊狀19塊、粉狀6 包（合計淨重3475.32
    公克，純度79.36 ％，純質淨重2758.01 公克）。
二、包裝前開第一級毒品海洛因之外包裝塑膠袋（總重91.33 公
    克）。
三、行李箱1 只（含厚紙板包裝、黏貼於行李夾層所使用之雙面
    膠）。
四、被告劉學所有之行動電話1 支（SonyEricssonT2300 ，識別
    碼000000000000000 ，含0000000000號SIM 卡1 張）；共犯
    成建祥所有之行動電話1 支（Nokia2100 ，識別碼00000000
    0000000，含0000000000號SIM 卡1 張）。
附錄論罪科刑法條
毒品危害防制條例第4條
製造、運輸、販賣第一級毒品者，處死刑或無期徒刑；處無期徒
刑者，得併科新臺幣 1 千萬元以下罰金。
製造、運輸、販賣第二級毒品者，處無期徒刑或 7 年以上有期徒
刑，得併科新臺幣 7 百萬元以下罰金。
製造、運輸、販賣第三級毒品者，處 5 年以上有期徒刑，得併科
新臺幣 5 百萬元以下罰金。
製造、運輸、販賣第四級毒品者，處 3 年以上 10 年以下有期徒
刑，得併科新臺幣 3 百萬元以下罰金。
製造、運輸、販賣專供製造或施用毒品之器具者，處 1 年以上 7
年以下有期徒刑，得併科新臺幣 1 百萬元以下罰金。
前五項之未遂犯罰之。
懲治走私條例第2條
私運管制物品進口、出口逾公告數額者，處 7 年以下有期徒刑，
得併科新臺幣 3 百萬元以下罰金。
前項之未遂犯罰之。
第 1 項所稱管制物品及其數額，由行政院公告之。


司法院資訊處製作；財團法人民間司法改革基金會備份。
